臺灣高等法院臺中分院刑事判決　　　　　　　　　　　九十四年度上易字第九四號
　　上　訴　人　臺灣臺中地方法院檢察署檢察官
　　被　　　告　庚○○
右上訴人因被告恐嚇取財等案件，不服臺灣臺中地方法院九十三年度易字第二四五○
號中華民國九十三年十一月二十六日第一審判決（起訴案號：臺灣臺中地方法院檢察
署九十三年度偵字第七八二二號、第一○七五一號、第一二二七七號、第一五一三六
號），提起上訴，暨移
度偵字第二二六五號）本院判決如左：
    主      文
原判決撤銷。
庚○○連續幫助共同連續意圖為自己不法之所有，以詐術使人將本人之物交付，累犯
，處有期徒刑捌月；又連續幫助共同連續意圖為自己不法之所有，以恐嚇使人將本人
之物交付，累犯，處有期徒刑伍月。應執行有期徒刑壹年。
    事      實
一、庚○○曾於民國（下同）八十九年間因賭博罪，經臺灣臺中地方法院判決判處有
    期徒刑二月，上訴後經本院於九十年十一月二十八日判決上訴駁回確定，甫於九
    十二年五月二日執行完畢。詎其仍不知悔改，因缺錢花用，適見報紙分類廣告欄
    刊登辦理小額信貸之廣告，遂以廣告上所刊登之電話聯絡賴姓不詳姓名成年男子
    ，庚○○明知其與「賴先生」該不詳成年男子均非熟識，且金融機構帳戶係個人
    理財之重要工具，攸關個人財產、信用之表徵，並可預見一旦交予他人使用，即
    有供作財產犯罪用途之可能，且一般人取得他人存摺之目的在於取得贓款及掩飾
    犯行不易遭人追查，而庚○○對於提供帳戶必然供作該賴姓不詳成年男子所屬犯
    罪集團從事不法犯罪使用等情節雖無確信，但仍分別基於縱若其金融機構帳戶被
    利用作為詐欺取財並不違背其本意之概括幫助犯意，以及縱若其金融機構帳戶被
    利用作為恐嚇取財轉帳所用，亦不違背其本意之概括幫助犯意，而於九十三年三
    月二十四日至同年四月八日之期間內，先後在如附表一、二所示之各該金融機構
    坐落地點，將其所申請設立之如附表一、二、三、四所示之各該金融機構帳戶之
    存摺、提款卡、印章等物，交予該賴姓成年男子使用，而容許該賴姓不詳成年男
    子藉其帳戶之存摺、提款卡、印章，分別遂行詐欺取財及恐嚇取財之犯行。嗣該
    賴姓不詳名字之成年男子所屬之犯罪集團成員各基於意圖為自己不法所有之概括
    犯意聯絡，分別連續以如附表一所示以電話佯稱退稅、假冒友人借款、簡訊辦理
    信用貸款等方式，或以附表三所示不詳之方式，使如附表一所示之子○○、丑○○、寅○○及附表三所示之癸○○等人陷於錯誤而分別將附表一、附表三所示各
    款項匯入被告之帳戶；另連續以附表二及附表四所示假藉綁架被害人子女之方式
    向如附表二、四所示之被害人丁○○、己○○恐嚇取得財物。嗣子○○、丑○○
    、寅○○及丁○○、己○○等人發覺有異，乃報警循線查獲。
二、案經臺中市警察局第二分局（子○○部分）、臺中市警察局第四分局（丁○○部
    分）及臺中市警察局第五分局（寅○○、丑○○部分）報告臺灣臺中地方法院檢
    察署檢察官偵查起訴暨移送併案審理。
    理      由
一、右揭犯罪事實，業據被告庚○○於原審、本院準備程序及審理中均坦承不諱，核
    與被害人子○○、丑○○、寅○○、丁○○、甲○○、己○○等人於警詢中指述
    之情節相符，並有中華郵政股份有限公司臺中郵局九十三年五月二十六日中管字
    第○九三二一○一二九六號函附臺中淡溝郵局第000000－0號存簿儲金庚○○立帳申請書、誠泰商業銀行南屯分行九十三年五月六日誠泰南屯字第九十三
    －三十七號函附之庚○○第000000000000號活期儲蓄存款開戶約定
    書、玉山銀行臺中分行於九十三年七月二十一日玉台中字第○四○七一六○六號
    檢附之存戶庚○○帳號0000000000000號開戶資金往來資料、彰化
    銀行水湳分行九十三年五月十八日彰湳字第一一九一號函附之庚○○基本資料及
    附表三所示被害人匯款一覽表各一份、中華郵政公司自動櫃員機交易明細表五紙
    、被告庚○○所有之第000000000000號活期儲蓄存款簿內頁影本、
    彰化銀行水湳分行00000000000－0存摺類存款未登摺明細表等資料
    附卷可稽（見九十三年度偵字第一五一三六號偵查卷第第十一、十二、十三頁、
    九十三年度偵字第七八二二號偵查卷第二十、四一至四三頁、九十三年度偵字第
    一二二七七號偵查卷第十五、二十至二三頁、九十三年度偵字第一○七五一號偵
    查卷第十至十三頁、九十三年度核退偵字第三二一號卷第二七、二八、三一、三
    一、三二頁）。足認該賴姓成年男子所屬犯罪集團成員確有以被告庚○○所申請
    開立之上開帳戶作為詐欺、恐嚇取財犯行供作被害人匯款往來之用。
二、按刑法上之故意，分為直接故意（確定故意）與間接故意（不確定故意），「行
    為人對於構成犯罪之事實，明知並有意使其發生者」為直接故意；又「行為人對
    於構成犯罪之事實，預見其發生而其發生並不違背其本意者」為間接故意，刑法
    第十三條第一項、第二項分別定有明文。衡諸常情，今日一般人至金融機關開設
    帳戶使用，係極為方便、容易且迅速之事，且近年來以假貸款真詐財之犯罪類型
    層出不窮，該等犯罪，多數均係利用他人帳戶作為詐欺或恐嚇所得財物之出入帳
    戶，業經媒體廣為披載，是依一般人通常之知識、智能及經驗，均已詳知向陌生
    人購買、承租或其他方法取得帳戶者，多係欲藉該帳戶取得不法犯罪所得，且隱
    匿帳戶內資金之實際取得人之身分，以逃避追查，被告庚○○係智識程度正常之
    成年人，對於交付前開帳戶之存簿及提款卡予所稱之賴姓男子，將可能被用來作
    為詐欺、恐嚇取財等非法用途上，應有所預見，且不違背其本意。是以，被告仍
    提供其所有上開郵局帳戶予前揭詐騙集團成員使用，堪認被告亦有容任或允許將
    其所有系爭帳戶作為詐欺、恐嚇取財之匯款指定帳戶使用，被告顯有幫助詐欺、
    恐嚇取財之不確定故意存在。綜上所述，被告庚○○之自白與事實相符，事證明
    確，被告上開犯行，堪以認定。
三、又該賴姓不詳姓名之成年人所屬犯罪集團成員以電話佯稱退稅、假冒友人借款、
    簡訊辦理信用貸款或其他不詳之方式使附表一、三所示被害人陷於錯誤，另以附
    表二、四所示佯稱綁架之方式恐嚇被害人丁○○、己○○，致使被害人子○○等
    人，匯入如附表所示之金額至指定帳戶，是該賴姓不詳姓名之成年人所為，係犯
    刑法第三百三十九條第一項之連續詐欺取財罪及刑法第三百四十六條第一項之連
    續恐嚇取財罪。該賴姓成年男子與其所屬犯罪集團成員間，就前開詐欺取財、恐
    嚇取財之犯行，分別有犯意聯絡及行為分擔，均為共同正犯。按刑法上之幫助犯
    ，係指以幫助之意思，對於正犯資以助力，而未參與實施犯罪之行為者而言。查
    被告庚○○將其所有之系爭帳戶提供予賴姓男子所屬犯罪集團成員作為詐欺、恐
    嚇取財之匯款指定帳戶，乃係基於幫助賴姓男子詐欺、恐嚇取財之不確定故意，
    而被告庚○○提供系爭帳戶之行為，要屬詐欺取財、恐嚇取財構成要件以外之行
    為，則被告應屬以幫助之意思，參與詐欺取財、恐嚇取財構成要件以外之行為，
    核其所為，係幫助犯刑法第三百三十九條第一項之連續詐欺取財罪及幫助犯刑法
    第三百四十六條第一項之連續恐嚇取財罪。被告所為如附表一至四所示先後出售
    多份帳戶幫助他人犯詐欺取財罪、恐嚇取財罪之犯行，均時間緊接，方法相同，
    所犯分別係構成要件相同之幫助詐欺取財罪、幫助恐嚇取財罪，顯係基於概括犯
    意反覆為之，應分別依連續犯規定各以一罪論，並均加重其刑。其所為上開幫助
    連續詐欺取財、幫助連續恐嚇取財二罪間，犯意各別，行為不同，罪質有別，所
    幫助之正犯犯罪態樣各異，客觀上亦無任何牽連關係，應分論併罰。公訴人認應
    以牽連犯論處，尚有未洽。又被告分別幫助他人犯詐欺取財罪、幫助恐嚇取財罪
    ，均各為從犯，核其參與犯罪之程度均遠不若正犯為重，均分別依刑法第三十條
    第二項規定，各按正犯之刑減輕之。查被告庚○○曾於八十九年間因賭博罪，經
    臺灣臺中地方法院判決判處有期徒刑二月，上訴後經本院於九十年十一月二十八
    日判決上訴駁回確定，甫於九十二年五月二日執行完畢，有臺灣臺中地方法院檢
    察署刑案資料查註紀錄表及臺灣高等法院被告全國前案紀錄表各一份附卷可憑，
    其於受有期徒刑執行完畢後五年以內，分別再犯本件有期徒刑以上之二罪，均為
    累犯，均應分別依刑法第四十七條之規定遞加重其刑，並與前述從犯減輕其刑之
    部分，均先加後減之。
四、原審法院因認被告罪證明確，而予論科，固屬有據。然原判決未及審酌被告另提
    供附表三、四所示之帳戶，供上開賴姓男子所屬犯罪集團對附表三、四所示之被
    害人分別詐欺取財、恐嚇取財之犯罪事實，究有未洽，檢察官上訴意旨執此指摘
    原判決不當，即有理由，應由本院將原判決撤銷改判。爰審酌被告貪圖小利，恣
    意提供多本其所有之金融機構存款帳戶供他人非法使用，非但助長社會犯罪風氣
    ，更導致犯罪偵查困難，且業已致使本件被害人分別受有如附表一至四所示之損
    失，本應重懲，惟念及被告本身並未實際參與本件詐欺取財、恐嚇取財等犯行，
    對於破壞金融交易秩序及社會治安之責難性，尚不若實際實施犯罪行為之正犯為
    重，暨其犯後坦承全部犯行、態度良好等一切情狀，分別量處如主文第二項所示
    之刑，並定其應執行刑。
五、扣案之被告所有之誠泰商業銀行帳號000000000000號帳戶存摺一本
    ，乃被告庚○○嗣後申請補發，經誠泰商業銀行於九十三年四月十六日所核發之
    存摺，並非被告庚○○於九十三年三月三十一日向誠泰商業銀行南屯分行所申請
    開立並交予上開賴姓成年男子之帳戶存摺，難認係被告庚○○供本案犯罪所用之
    物，爰不另為沒收之諭知，附此敘明。
據上論斷，應依刑事訴訟法第三百六十九條第一項前段、第三百六十四條、第二百九
十九條第一項前段，刑法第三十條第一項、第二項、第五十六條、第三百三十九條第
一項、第三百四十六條第一項、第四十七條、第五十一條第五款，罰金罰鍰提高標準
條例第一條前段條，判決如主文。
本案經檢察官壬○○到庭執行職務。
中      華      民      國　    九十四     年     五      月     四 　　日
                                臺灣高等法院臺中分院刑事第十庭
                                      審判長法  官  林  照  明
                                            法　官  吳　重　政
                                            法　官  唐　光　義
右正本證明與原本無異。
不得上訴。
                                            書記官  王  麗  珍
中      華      民      國　    九十四     年     五      月     十 　　日
附表一：詐欺取財部分
┌──┬──────────┬───┬───────────┬───────────┐
│編號│ 被告開戶銀行及帳號 │被害人│    詐　騙　方　式    │ 　 詐　騙　金　額    │
├──┼──────────┼───┼───────────┼───────────┤
│１  │臺中淡溝郵局○一四一│子○○│九十三年四月一日下午三│１九十三年四月一日下午│
│    │六六之八            │      │時四十分許，接獲賴姓不│  五時五分，遭轉出九萬│
│    │                    │      │詳姓名之成年男子所屬犯│  九千九百八十二元    │
│    │                    │      │罪集團成員佯稱係郵政人│２同日下午五時六分，遭│
│    │                    │      │員，以電話告知子○○有│  轉出九萬九千九百八十│
│    │                    │      │掛號郵件，並謊稱郵件內│  二元                │
│    │                    │      │有中央健保局退還保險費│３同日上午五時八分，遭│
│    │                    │      │支票一紙，並提供電話○│  轉出七萬二千九百九十│
│    │                    │      │000000000號請│  元                  │
│    │                    │      │子○○以電話查詢，廖碧│                      │
│    │                    │      │月不疑有詐，電詢後，復│                      │
│    │                    │      │向子○○詐稱該健保費已│                      │
│    │                    │      │遭凍結，要求子○○持金│                      │
│    │                    │      │融至自動提款機前依指示│                      │
│    │                    │      │操作以取回該保險費，廖│                      │
│    │                    │      │碧月乃陷於錯誤，連續三│                      │
│    │                    │      │次依約操作後，存款陸續│                      │
│    │                    │      │遭轉出，嗣經子○○發覺│                      │
│    │                    │      │有異始報警處理。      │                      │
├──┼──────────┼───┼───────────┼───────────┤
│２  │彰化商業銀行水湳分行│丑○○│九十三年四月十三日下午│九十三年四月十三日下午│
│    │帳號00000000│      │二時許，接獲佯稱係劉小│二時許，匯款二萬元至被│
│    │二八○號            │      │寶之友人「翁偉意」之來│告庚○○之上開帳戶    │
│    │                    │      │電，稱需款恐急，要求借│                      │
│    │                    │      │款，丑○○不疑有詐，依│                      │
│    │                    │      │約匯款二萬元至被告張光│                      │
│    │                    │      │仁之上開帳戶，經查證後│                      │
│    │                    │      │發覺受騙，因而報警處理│                      │
├──┼──────────┼───┼───────────┼───────────┤
│３  │玉山商業銀行臺中分行│寅○○│於九十三年四月十七日九│１九十三年四月十七日十│
│    │帳號00000000│      │時收到賴姓男子所屬犯罪│  時四十九分許，遭詐騙│
│    │八六六五二號        │      │集團成員所發之簡訊，佯│  四千一百四十一元    │
│    │                    │      │稱可幫寅○○申辦信用貸│２同日十一時五分許，遭│
│    │                    │      │款，惟須繳付手續費，鄭│  詐騙七萬一千九百五十│
│    │                    │      │世明不疑有詐，依其指示│  二元                │
│    │                    │      │持金融卡至自動櫃員機，│                      │
│    │                    │      │匯款分別匯款四千一百四│                      │
│    │                    │      │十一元、七萬一千九百五│                      │
│    │                    │      │十二元至被告庚○○之上│                      │
│    │                    │      │開帳戶，嗣經發覺受騙，│                      │
│    │                    │      │報警查悉上情          │                      │
└──┴──────────┴───┴───────────┴───────────┘
附表二：恐嚇取財部分
┌──────────┬───┬───────────┬────────────┐
│ 被告開戶銀行及帳號 │被害人│　　匯款金額及時間    │　 恐嚇取財之行為方式   │
├──────────┼───┼───────────┼────────────┤
│誠泰商業銀行南屯分行│丁○○│於九十三年四月五日上午│九十三年四月五日上午十一│
│帳號00000000│      │十一時二十六分，從新竹│時許，接獲賴姓不詳姓名成│
│四八八○號帳戶      │      │市○○路○段新竹國際商│年男子所屬犯罪集團成員以│
│                    │      │業銀行匯款三萬五千元至│電話向丁○○恐嚇稱：『你│
│                    │      │被告庚○○上開誠泰商業│是丁○○嗎？你有個兒子林│
│                    │      │銀行帳號0000000│沅慶就讀竹東高中，你兒子│
│                    │      │一四八○○號帳戶內    │向我借九萬元，現人被我綁│
│                    │      │                      │架我手中，已被我打掉牙齒│
│                    │      │                      │好幾顆，馬上以提款機匯款│
│                    │      │                      │方式先匯款三萬五千元作前│
│  │      │                      │款，餘五萬五千元匯款過來│
│                    │      │                      │後，我再將林沅慶放回，如│
│                    │      │                      │果不再匯款就將你兒子撕票│
│                    │      │                      │，你不要不相信林沅慶在我│
│                    │      │                      │這裡（電話那端傳來爸爸快│
│                    │      │                      │來救我之聲音），也不要以│
│                    │      │                      │為我下不了手，我是竹聯幫│
│                    │      │                      │的』等語，致丁○○心生恐│
│                    │      │                      │懼，而依集團成員之指示匯│
│                    │      │                      │款入被告庚○○所有之前開│
│                    │      │                      │帳戶。                  │
└──────────┴───┴───────────┴────────────┘
附表三：詐欺取財部分
┌──┬────────────┬─────┬─────┬──────┐
│編號│ 　被告開戶銀行及帳號   │被　害　人│ 詐騙金額 │備        註│
├──┼────────────┼─────┼─────┼──────┤
│ １ │三信商業銀行台中分行    │癸○○    │二千九百八│九十三年核退│
│　  │帳號0000000000│          │十元      │偵字第三二一│
│    │                        │          │          │號卷第四三頁│
├──┼────────────┼─────┼─────┼──────┤
│ ２ │三信商業銀行台中分行    │癸○○    │二千九百九│九十三年核退│
│　  │帳號0000000000│          │十元      │偵字第三二一│
│    │                        │          │          │號卷第四三頁│
├──┼────────────┼─────┼─────┼──────┤
│ ３ │三信商業銀行台中分行    │丙○○    │四千元    │九十三年核退│
│　  │帳號0000000000│出借予不詳│          │偵字第三二一│
│    │                        │之朋友    │          │號卷第四三頁│
├──┼────────────┼─────┼─────┼──────┤
│ ４ │三信商業銀行台中分行    │丙○○    │二千元    │九十三年核退│
│　  │帳號0000000000│出借予不詳│          │偵字第三二一│
│    │                        │之朋友    │          │號卷第四三頁│
├──┼────────────┼─────┼─────┼──────┤
│ ５ │三信商業銀行台中分行    │丙○○    │六萬一千三│九十三年核退│
│　  │帳號0000000000│出借予不詳│十元      │偵字第三二一│
│    │                        │之朋友    │          │號卷第四三頁│
├──┼────────────┼─────┼─────┼──────┤
│ ６ │台中商業銀行            │陳志中    │一萬元    │九十三年核退│
│　  │帳號0000000000│          │          │偵字第三二一│
│    │八九                    │          │          │號卷第四三頁│
├──┼────────────┼─────┼─────┼──────┤
│ ７ │中國信託商業銀行        │陳志中    │五萬元    │九十三年核退│
│　  │帳號0000000000│          │          │偵字第三二一│
│    │二八                    │          │          │號卷第四三頁│
├──┼────────────┼─────┼─────┼──────┤
│ ８ │中國信託商業銀行        │乙○○    │五千三十一│九十三年核退│
│　  │帳號0000000000│          │元        │偵字第三二一│
│    │二八                    │          │          │號卷第四三頁│
├──┼────────────┼─────┼─────┼──────┤
│ ９ │聯信商業銀行            │卯○○    │七千零八元│九十三年核退│
│　  │帳號0000000000│          │          │偵字第三二一│
│    │九○一一                │          │          │號卷第四三頁│
├──┼────────────┼─────┼─────┼──────┤
│ １０ │萬泰商業銀行台中分行    │劉明秀    │六萬八千元│九十三年核退│
│　  │帳號0000000000│          │          │偵字第三二一│
│    │○四                    │          │    │號卷第四四頁│
├──┼────────────┼─────┼─────┼──────┤
│  │聯信商業銀行            │戊○○    │三萬九千十│九十三年核退│
│　  │帳號0000000000│          │四元      │偵字第三二一│
│    │九○一一                │          │          │號卷第四五頁│
├──┼────────────┼─────┼─────┼──────┤
│  │萬泰商業銀行台中分行    │甲○○    │九千三百零│九十三年核退│
│　  │帳號0000000000│          │四元      │偵字第三二一│
│    │○四                    │          │          │號卷第四五頁│
├──┼────────────┼─────┼─────┼──────┤
│  │三信商業銀行台中分行    │辛○○    │八千元    │九十三年核退│
│　  │帳號0000000000│出借予不詳│          │偵字第三二一│
│    │                        │之人      │          │號卷第四五頁│
├──┼────────────┼─────┼─────┼──────┤
│  │萬泰商業銀行台中分行    │辛○○    │一萬一千三│九十三年核退│
│　  │帳號0000000000│出借予不詳│百四十四元│偵字第三二一│
│    │○四                    │之人      │          │號卷第四五頁│
├──┼────────────┼─────┼─────┼──────┤
│  │萬泰商業銀行台中分行    │辛○○    │四千零五元│九十三年核退│
│　  │帳號0000000000│出借予不詳│          │偵字第三二一│
│    │○四                    │之人      │          │號卷第四五頁│
└──┴────────────┴─────┴─────┴──────┘
附表四：恐嚇取財部分
┌──────────┬───┬───────────┬────────────┐
│ 被告開戶銀行及帳號 │被害人│匯款金額及時間        │　 恐嚇取財之行為方式   │
├──────────┼───┼───────────┼────────────┤
│台新商業銀行北台中分│己○○│於九十三年四月十五日上│九十三年四月十五日下午十│
│行帳號0000000│      │午十八時五十八分，從台│八時十五分時許，接獲賴姓│
│0000000000││新商業銀行提款機匯款五│不詳姓名成年男子所屬犯罪│
│號帳戶              │      │萬元至被告庚○○上開台│集團成員以電話向己○○恐│
│                    │      │新商業銀行帳號八一二○│嚇稱：『你女兒向地下錢莊│
│                    │      │00000000000│借十萬元，現需匯錢才可放│
│                    │      │○○號帳戶內。        │人。（電話那端傳來女兒被│
│                    │      │                      │打在哭之聲音）』等語，致│
│                    │      │                      │己○○心生恐懼，而依集團│
│                    │      │                      │成員之指示匯款入被告張光│
│                    │      │                      │所有之上開帳戶。　　　  │
└──────────┴───┴───────────┴────────────┘
                                                                     Ａ
